【裁判字號】    92,台上,6962
【裁判日期】    921211
【裁判案由】    違反毒品危害防制條例
【裁判全文】
最高法院刑事判決                              九十二年度台上字第六九六二號
    上  訴  人  甲○○
                        （在台灣高雄看守所羈押中）
右上訴人因違反毒品危害防制條例案件，不服台灣高等法院高雄分院中華民國九十二
年九月二十三日第二審判決（九十二年度上重訴字第一七號，起訴案號：台灣高雄地
方法院檢察署九十二年度偵字第五七○三號），提起上訴，本院判決如左：
    主  文
原判決撤銷，發回台灣高等法院高雄分院。
    理  由
本件原判決認定：上訴人甲○○於民國（下同）九十一年五月間，因施用第一級毒品
海洛因而結識某不詳姓名成年人某甲，某甲見上訴人行動不便，容易以綑綁夾帶毒品
方式矇混海關人員之查緝，為私運海洛因入境之適當人選，其二人均明知海洛因為毒
品危害防制條例第二條第二項第一款所稱之第一級毒品，並經公告為甲類第四款之管
制進出口物品，非經許可，不得持有、運輸，竟於九十二年二月間，在高屏地區某處
，共同基於私運管制物品第一級毒品海洛因之犯意聯絡，謀議先由某甲前往大陸地區
接洽販毒人員，購得毒品海洛因後，再由上訴人前往大陸地區將海洛因夾帶運輸入境
，事成之後則由某甲給予上訴人報酬。上訴人則於九十二年二月二十八日十五時三十
分，由高雄小港國際機場（下稱小港機場）搭乘復興航空ＧＥ三六三號班機前往澳門
，於同日十六時五十二分抵達澳門後即由某甲前往接機，將上訴人帶往大陸廣東省長
安市某處公寓，並安排上訴人之食宿，同年三月十日中午，某甲即在長安市該處公寓
將其向大陸毒販購得之毒品海洛因（淨重六百三十點四十四公克、包裝重三十點六十
一公克），以黃色膠帶一綑分裝成大小不一四包，及其所購供上訴人夾帶運輸毒品所
用之護膝二條、束腹一條交予上訴人，並協助上訴人將包裹成長條型之毒品海洛因以
束腹一條綑綁在上訴人後腰間，另將二包毒品海洛因分以護膝二條，各繫於上訴人左
右大腿內側，上訴人另將較小包之毒品海洛因置於褲子左側口袋內，由大陸廣東省長
安市轉往澳門，於三月十日十九時四十一分，搭乘復興航空ＧＥ三六四號班機返台，
於同日二十時五十五分抵達小港機場，以此方式夾帶運輸上開管制物品第一級毒品海
洛因私運入境。上訴人下機後為免因夾帶毒品行動不便遭洞悉，而委請不知情航空公
司人員以輪椅推送上訴人，嗣因航空警察局高雄分局事前獲得線報，上訴人於九十二
年三月十日二十一時四十五分許，通關入境安檢時為海關人員會警當場查獲，並在上
訴人雙腿、腰腹部及左側褲子口袋，查扣前開第一級毒品海洛因四包及供運輸第一級
毒品所用之黃色膠帶一綑、束腹一條、護膝二條等情。因而撤銷第一審關於運輸第一
級毒品部分之科刑判決，改判仍依想像競合犯從一重論處上訴人共同運輸第一級毒品
罪刑（處無期徒刑，褫奪公權終身），固非無見。
惟查：一、卷宗內之筆錄及其他文書可為證據者，審判長應向當事人、代理人、辯護
人或輔佐人宣讀或告以要旨；審判長應將證物提示當事人、代理人、辯護人或輔佐人
，使其辨認；證物如係文書而被告不解其意義者，應告以要旨。刑事訴訟法第一百六
十五條第一項、第一百六十四條分別定有明文。此項程序為公開審判期日所應踐行者
，亦為第二審程序所準用，否則即係於審判期日所應調查之證據未予調查，若採為裁
判基礎，其判決當然違背法令。原判決事實欄記載上訴人於九十一年五月間，因施用
第一級毒品海洛因而結識某不詳姓名成年人某甲，某甲見上訴人行動不便，容易以綑
綁夾帶毒品方式矇混海關人員之查緝，為私運海洛因入境之適當人選，二人乃謀議自
大陸地區購取毒品海洛因，由上訴人將之夾帶運輸入境等情，並於理由第二項之(三)記
載其併參以上訴人於九十一年五月間之觀察勒戒紀錄及本案為警查獲後所採尿液亦呈
嗎啡陽性反應等情，而為上開事實之認定。然遍查全卷，除依上訴人之前科紀錄表，
記載上訴人曾於九十一年六月間經送執行觀察、勒戒外（見第一審卷第十一頁，原審
卷第二十八頁），似無該所謂之上訴人於九十一年五月間施用毒品之觀察勒戒紀錄，
依原審九十二年九月九日上午審判筆錄之記載，原審審判長亦未就該所謂之觀察勒戒
紀錄，提示當事人、辯護人或宣讀、告以要旨，乃竟採為論罪之重要證據資料，自屬
於法有違。二、上訴人自偵查中經警方借提訊問時起，即於偵審中一再指稱其於本案
之共犯有何安財、徐清輝、趙德國、楊哲明等人，並於第一審供稱：其前往大陸之旅
費、住宿費均由趙德國等人幫其支付，及於原審供稱：「我從大陸進入珠海，趙德國
、楊哲明過來接我，……到了長安市，我住在他們的公寓六樓住處，但不知是哪裡。
我在那裡待了一個禮拜左右，沒有去其他地方」云云，證人趙德國亦證稱：「（上訴
人在大陸一個禮拜）我有一個房間給他住，但我有時不在家，我不知道他是否有出去
，我只有叫他吃飯而已」（見第一審卷第十九頁，原審卷第六十四、六十七頁），上
訴人所稱趙德國等人係本案之共犯，固非可遽信，然其所稱在大陸一星期係由趙德國
等人供其食宿，似非無稽。原判決事實認定上訴人抵達澳門後即由不詳姓名之成年人
「某甲」前往接機，將其帶往大陸廣東省長安市某處公寓，並安排上訴人之食宿等情
，與上開卷內訴訟資料未盡符合，亦有可議。以上或為上訴意旨所指摘，或為本院得
依職權調查之事項，應認原判決有撤銷發回更審之原因。
據上論結，應依刑事訴訟法第三百九十七條、第四百零一條，判決如主文。
中      華      民      國    九十二    年     十二     月     十一     日
                              最高法院刑事第十庭
                                  審判長法官  呂  潮  澤
                                        法官  吳  昆  仁
                                        法官  孫  增  同
                                        法官  黃  正  興
                                        法官  劉  介  民
      右正本證明與原本無異
                                              書  記  官
中      華      民      國    九十二    年     十二     月     十六     日
                                                                        Ｂ


司法院資訊處製作；財團法人民間司法改革基金會備份。
